【裁判字號】    92,台非,101
【裁判日期】    920227
【裁判案由】    偽造文書
【裁判全文】
最高法院刑事判決                                九十二年度台非字第一○一號
    上訴人  最高法院檢察署檢察總長
    被  告  甲○○
右上訴人因被告偽造文書案件，對於台灣高等法院中華民國八十九年十一月二十七日
第二審確定判決（八十八年度上訴字第六九三號，起訴案號：台灣板橋地方法院檢察
署八十七年度偵字第二一六六０號），認為部分違法，提起非常上訴，本院判決如左
：
    主  文
原判決及第一審關於偽造文書主刑部分之判決均撤銷。
甲○○連續行使偽造私文書，足以生損害於公眾及他人，處有期徒刑貳年。
    理  由
非常上訴理由稱：「按受有期徒刑之執行完畢，或受無期徒刑或有期徒刑一部之執行
而赦免後，五年以內再犯有期徒刑以上之罪者，方為累犯，此觀刑法第四十七條規定
甚明。又裁判確定前犯數罪者，併合處罰之；數罪併罰，宣告多數有期徒刑者，於各
刑中之最長期以上，各刑合併之刑期以下，定其刑期，刑法第五十條、第五十一條第
五款定有明文。故刑法第四十七條所謂之『受有期徒刑之執行完畢』，就數罪併罰案
件，係指所定之執行刑，執行完畢而言。本件被告甲○○曾於民國七十三年間犯強劫
及偽造有價證券等罪，分別經台灣高雄地方法院、台灣高等法院判處有期徒刑十七年
、三年二月，並經台灣高等法院於七十五年十一月四日以七十五年度聲字第一七六六
號刑事裁定，定其應執行刑為有期徒刑二十年確定。嗣經台灣高等法院於七十七年六
月二十日以七十七年度聲減字第一二八四九號刑事裁定，減為有期徒刑十三年；再於
八十年一月三十一日以八十年度聲減字第四四一八號刑事裁定，減為有期徒刑十二年
，執行至八十年六月十二日假釋出獄。惟於假釋期間之八十四年一月十日又犯盜匪罪
，經台灣台中地方法院以八十八年度訴緝字第一二０號刑事判決判處有期徒刑七年確
定，由法務部撤銷其前案之假釋，應執行殘刑四年四月又八日。被告因另案在監執行
，故上開殘刑應自九十五年二月三日起接續執行，至九十九年六月十日止，目前尚未
執行完畢，有台灣板橋地方法院檢察署刑案資料查註紀錄表、台灣高等法院檢察署刑
案紀錄簡覆表，台灣高等法院被告全國前案紀錄表（見偵字第二一六六０號卷第四十
二至四十三頁、第一審卷第六至十一頁、台灣高等法院上更(一)字第三二六號卷第十五
至二十七頁）及台灣高等法院被告全國前案紀錄表（附於最高法院九十一年度台非字
第二０二號卷內）等可資證明。則被告於八十六年一月間起至同年六月二十六日止，
犯本件行使偽造文書等罪時，其前案之強劫等罪，應執行有期徒刑十二年，因撤銷假
釋，尚未執行完畢。第一審法院誤認為已於八十四年十月二十日執行完畢，而適用刑
法第四十七條規定論以累犯，並加重其刑，原判決予以維持，自有適用法則不當之違
法。案經確定，且不利於被告。爰依刑事訴訟法第四百四十一條、第四百四十三條提
起非常上訴，以資救濟。」等語。
本院按判決不適用法則或適用不當者，為違背法令，刑事訴訟法第三百七十八條定有
明文。又刑法第四十七條規定，受有期徒刑之執行完畢，或受無期徒刑或有期徒刑一
部之執行而赦免後，五年以內再犯有期徒刑以上之罪者，為累犯。所謂執行完畢，其
在監執行期滿者，固不待言；如經假釋出獄者，須無期徒刑假釋後滿十五年，或有期
徒刑所餘刑期內未經撤銷假釋者，其未執行之刑，始得以已執行論。如二以上徒刑併
執行者，假釋所定最低應執行之期間，合併計算之，其所餘刑期，亦應合併計算，此
觀刑法第七十九條第一項前段及第七十九條之一第一項、第三項之規定自明。本件被
告前於七十三年間犯強劫罪，經台灣高雄地方法院判處有期徒刑十七年，又因偽造有
價證券罪，經台灣高等法院判處有期徒刑三年二月，並經台灣高等法院裁定定其應執
行之刑為有期徒刑二十年。嗣經台灣高等法院七十七年度聲減字第一二八四九號裁定
，減為有期徒刑十三年；復以八十年度聲減字第四四一八號裁定，減為有期徒刑十二
年，刑起日期為七十三年七月十日，指揮書執畢日期為八十五年一月四日，縮刑期滿
日期為八十四年十月二十日，並於八十年六月十二日假釋出監。但被告於假釋期間內
之八十四年一月十日又犯盜匪罪，經台灣台中地方法院判處有期徒刑七年，由法務部
撤銷其前案之假釋，應執行殘刑四年四月又八日。而被告因另案在監執行，故上開殘
刑應自九十五年二月三日起接續執行，指揮書執畢日期為九十九年六月十日，目前尚
未執行完畢，有卷存之台灣板橋地方法院檢察署刑案資料查註紀錄表、台灣高等法院
檢察署刑案紀錄簡覆表、台灣台中地方法院八十八年度訴緝字第一二０號刑事判決、
台灣高等法院被告全國前案紀錄表及執行指揮書可資稽考（見第二一六六０號偵查卷
第四十二頁至第四十三頁、第一審卷第六頁至第十一頁、原審上訴卷第五十頁至第五
十六頁、原審更(一)卷第十五頁至第二十七頁、第一一六頁）。則被告於八十六年一月
至同年六月間再犯本件偽造文書罪時，其前案之強劫及偽造有價證券等罪應執行之刑
期，因已撤銷假釋，尚未執行完畢，自不符累犯之要件。第一審判決疏未細察，認被
告已於八十四年十月二十日執行完畢，遽依累犯之規定加重其刑，被告提起上訴，原
審未加以糾正，仍予維持，均有判決適用法則不當之違背法令。案經確定，且不利於
被告，非常上訴意旨執以指摘，洵有理由，應由本院將原判決及第一審關於偽造文書
主刑部分之判決撤銷，酌情量處如主文第二項所示之刑，以資糾正。
據上論結，應依刑事訴訟法第四百四十七條第一項第一款但書，刑法第五十六條、第
二百十六條、第二百十條、第二百十二條、第二百十四條、第五十五條，罰金罰鍰提
高標準條例第一條前段，判決如主文。
中      華      民      國    九十二    年      二      月    二十七    日
                              最高法院刑事第四庭
                                  審判長法官  紀  俊  乾
                                        法官  黃  正  興
                                        法官  劉  介  民
                                        法官  陳  東  誥
                                        法官  魏  新  和
      右正本證明與原本無異
                                              書  記  官
中      華      民      國    九十二    年      三      月      四      日


司法院資訊處製作；財團法人民間司法改革基金會備份。
